【裁判字號】    92,沙交簡上,138
【裁判日期】    920513
【裁判案由】    公共危險
【裁判全文】
臺灣臺中地方法院刑事判決                    九十二年度沙交簡上字第一三八號
    上  訴  人  乙○○
    即  被  告
右上訴人因公共危險等案件，不服本院沙鹿簡易庭九十二年度沙交簡字第五七號中華
民國九十二年一月二十八日第一審簡易判決（聲請案號：臺灣臺中地方法院檢察署九
十一年度偵字第二四一０一號），提起上訴，本院管轄之第二審合議庭判決如左：
    主  文
原判決關於過失傷害部分及所定執行刑撤銷。
乙○○被訴過失傷害部分公訴不受理。
其他（被訴公共危險部分之）上訴駁回。緩刑貳年。
    事  實
一、乙○○於民國九十一年十二月八日凌晨零時起至凌晨三時許止，前往臺中縣大里
    市「阿拉丁ＫＴＶ」飲用日本清酒，明知其酒後已達不能安全駕駛動力交通工具
    之程度，竟仍於同日上午八時四十五分許，駕駛車牌號碼二Ｋ─二二０八號自用
    小客車，沿臺中縣烏日鄉○○路由臺中市往烏日方向行駛，途經中山路一段四一
    ０號前，不慎失控侵入機車道，自後追撞同方向行駛在前之甲○○所騎乘車牌號
    碼ＴＥＭ─六八九號機車後輪，造成機車倒地，致甲○○受有左腰部挫傷、四肢
    挫傷、左踝挫傷，及機車附載之丙○○受有左腰部挫傷、四肢挫傷及血尿等傷害
    。嗣經警據報前往現場處理，當場測試乙○○吐氣後所含酒精成份達每公升零點
    三三毫克之多，始悉上情。
二、案經臺中縣警察局烏日分局報請臺灣臺中地方法院檢察署檢察官偵查起訴。
    理  由
一、訊據上訴人即被告乙○○（下簡稱被告）對於右開犯罪事實均坦承不諱，核與被
    害人甲○○、丙○○於警詢及本院審理時所陳情節相符，復有道路交通事故調查
    報告表、酒精測試值、現場照片、刑法第一百八十五條之三案件測試觀察紀錄表
    、汽車駕駛人酒後生理協調平衡檢測紀錄表等件在卷可參。按刑法於八十八年四
    月二十一日經總統公布增訂第一百八十五條之三，將服用酒類不能安全駕駛動力
    交通工具而駕駛者，亦納入刑事處罰之範疇，該條規定並自同年月二十三日正式
    施行，犯本條之罪係屬抽象危險犯，其立法目的在嚇阻酒後駕車，危害公眾安全
    及防止交通事故之發生，條文中所稱「不能安全駕駛動力交通工具」係屬不確定
    之法律概念，除衡之行為人駕車時飲用酒類之程度及血液中酒精含量之多寡外，
    並應參以行為人當時之精神狀態、駕馭車輛之情形及對於交通號誌或指揮之遵守
    能力，以資相佐，斷非徒以飲酒數量作為取決是否成罪之唯一標準，否則，個人
    酒量殊異，偶因特殊情狀致未達平日精神狀態者亦所在多有，欲以劃一標準遽為
    能否安全駕車或酒醉之論斷，誠屬難能，惟參考德國、美國之認定標準，駕駛人
    於呼氣中酒精濃度達每公升零點五五亳克以上者，肇事率為一般正常人之十倍，
    認為已達不能安全駕駛之標準，然在此標準以下之行為，如輔以其他客觀事實得
    作為不能安全駕駛之判斷時，亦屬之，法務部八十八年五月十八日法八八檢字第
    ００一六六九號函亦採斯旨。另就醫學文獻所知，單次飲用酒精後之生理、心理
    變化，主要與代謝酒精的兩種主要酵素乙醇去氫脢（簡稱ＡＤＨ）及乙醛去氫脢
    （簡稱ＡＬＤＨ）有關，ＡＤＨ作用乃將血液內之乙醇代謝為乙醛，因而決定酒
    精代謝之快慢，而ＡＬＤＨ則再將產生之乙醛進一步代謝，最後成為其他碳水化
    合物，而「飲酒後會產生臉潮紅、頭痛、心跳加速等自主神經系統亢奮現象，主
    要乃與乙醛在血液中蓄積的程度有關」。雖然ＡＬＤＨ的代謝能力會因個人體質
    而有所差異，故每個人飲酒後之生理反應不同，惟ＡＤＨ則個別差異不大，因此
    同種族間之酒精清除率相近，一般而言飲用同量酒精後對每個人之身體影響應屬
    類似，故依血中酒精濃度得判定酒精對於人體影響之程度，當血中酒精濃度於呼
    氣濃度值達每公升０．二五亳克時，將造成飲酒者輕度協調功能降低；而當呼氣
    濃度值達每公升０．二五至０．四０亳克時，肇事率為平常之二至六倍，當呼氣
    濃度值達每公升０．四０至０．五０亳克時，肇事率為平常之六至七倍，當呼氣
    濃度值達每公升０．五０至０．五五時，肇事率為平常之七至十倍（參照行政院
    國軍退除役官兵輔導委員會臺北榮民總醫院八十八年八月五日（八八）北總內字
    第二六八六八號函及中央警察大學交通學系暨交通管理研究所蔡中志教援之研究
    報告，酒精濃度與肇事率之關係一文，臺灣高等法院檢察署八十八年十一月編印
    「不能安全駕駛」認定標準之相關論文資料第四十九頁）。從而汽車駕駛飲酒後
    其吐氣所含酒精成分超過每公升０．二五亳克以上者，不得駕車，道路交通安全
    規則第一百十四條第二款定有明文。次按體內酒精含量由開始飲酒時的０％，依
    飲酒量漸漸累積增加，在完成飲酒時體內酒精含量達到最高，隨後依代謝率逐漸
    代謝，至於體內酒精含量倒推計算代謝率，依交通部運輸研究所於七十七年八月
    間針對國人進行實驗研究指出為每小時每公升０．０六二八毫克（引自陳高村著
    吐氣中酒精含量倒推計算過程一文）。查被告於九十一年十二月八日八時四十五
    分許肇事，而警員係於同日九時二十一分始對被告進行測試，被告酒精濃度測定
    值為每公升０．三三毫克，則被告自飲用酒類完畢駕車（當日凌晨三時許）至酒
    測（當日九時二十一分許）之時間相距達六小時又三十分左右，依前揭國人體內
    酒精含量之代謝率計算，被告於駕車之始體內所含酒精濃度應已超過每公升０．
    七三毫克（計算式為0.33mg/L+0.0628mg/LX6.5hr=0.7382mg/L），且被告因不勝
    酒力自後追撞被害人甲○○所騎乘機車而肇事。因此基於以上之客觀事實，足認
    被告駕車時確已達不能安全駕駛動力交通工具程度。從而本案事證業臻明確，被
    告犯行至堪認定。
二、核被告所為，係犯刑法第一百八十五條之三服用酒類，不能安全駕駛動力交通工
    具而駕駛罪。本件原審依上開法條，判處被告此部分罪刑拘役五十五日，並諭知
    易科罰金之折算標準，經核其認事用法及量刑均稱妥適。被告上訴意旨徒以其經
    濟陷於困頓，找不到工作為由，請求撤銷改判，為無理由，此部分應予駁回。公
    訴人復謂被告駕車自後追撞被害人甲○○所騎乘之機車，導致其與被害人丙○○
    均倒地受傷，另涉犯刑法第二百八十四條第一項前段過失傷害罪嫌；惟過失傷害
    罪，依刑法第二百八十七條前段規定係屬告訴乃論之罪，而告訴乃論之罪，其告
    訴經撤回者，應諭知不受理之判決，刑事訴訟法第三百零三條第三款定有明文；
    又鄉鎮市調解條例第二十五條第二項規定：「刑事事件於偵查中或第一審法院辯
    論終結前，調解成立，經法院核定，並經當事人同意撤回者，視為於調解成立時
    撤回告訴或自訴。」。本案被告與被害人甲○○、丙○○於九十二年一月九日在
    臺中市南屯區調解委員會成立調解，由被告於當日給付現金新臺幣四萬六千元予
    被害人二人收執，而調解成立，並經本院民事庭於九十二年三月十二日核定，被
    害人甲○○、丙○○於調解當時並書寫撤回告訴狀，同意撤回告訴，業據被告提
    出經本院核定之調解書及撤回告訴狀附卷可稽，並經被害人甲○○到庭陳稱屬實
    ，足見依上開規定，被害人甲○○、丙○○於九十二年一月九日調解成立時，視
    為已撤回刑事告訴，則原審於九十二年一月二十八日判決時，本應就被告涉犯過
    失傷害罪嫌諭知判決不受理，惟原審未及審究上情，而予論罪科刑，自有未當，
    被告上訴意旨陳稱本案刑事部分業經鄉鎮市調解委員會調解，並由本院民事庭予
    以核定等情，指摘原判決不當，即有理由，應由本院將原判決關於此部分及所定
    執行刑部分均予撤銷，而改判此部分諭知公訴不受理。末查，被告前未曾受有期
    徒刑以上刑之宣告，有臺灣臺中地方法院檢察署刑案資料查註紀錄表及臺灣高等
    法院被告全國前案紀錄表各一紙在卷可徵，其係初犯，酒後開車固然不當，然經
    測試其肇事後飲酒量為每公升零點三三毫克，與法律禁止駕車之酒測標準每公升
    零點二五毫克，僅高出零點零八毫克，並非超出甚多，且犯後直承犯行無誤，已
    與被害人二人達成和解，有前揭調解書可明，其經此偵、審教訓，當益知戒慎而
    無再犯之虞，是本院認前之宣告刑，以暫不執行為適當，爰併予宣告緩刑二年，
    以勵自新。
據上論斷，應依刑事訴訟法第四百五十五條之一第一項、第三項、第三百六十八條、
第三百六十九條第一項前段、第三百六十四條、第三百零三條第三款，刑法第七十四
條第一款，判決如主文。
本案經檢察官黃政揚到庭執行職務。
中      華      民      國      九十二    年      五      月    十三    日
                                  審判長法  官  張靜琪
                                        法  官  羅智文
                                        法  官  賴妙雲
右正本證明與原本無異。
本件不得上訴。
                                        書記官
中      華      民      國      九十二    年      五      月    十三    日


司法院資訊處製作；財團法人民間司法改革基金會備份。
